臺灣新北地方法院板橋簡易庭簡易民事判決
111年度板簡字第464號
原      告  黃明賢  
被      告  蘇揚哲  
上列當事人間請求侵權行為損害賠償事件，於民國111年6月8日
言詞辯論終結，本院判決如下：
    主      文
原告之訴駁回。
訴訟費用由原告負擔。
    事 實 及 理 由
一、原告主張：被告於民國109年4月15日上午10時40分許，駕駛
    車牌號碼000-0000號自用小客車，沿新北市板橋區縣民大道
    3段南向北欲右轉至富山街時，本注意轉彎時，應距交岔路
    口30公尺前顯示方向燈，並應於30至30公尺前切入慢車道，
    且依當時天候晴、日間自然光線、柏油路面乾燥、無缺陷、
    無障礙物、視距良好，並無不能注意之情事，竟疏未注意
    而貿然右轉，適有原告騎乘車牌號碼000-0000號普通重型 
    機車直行於縣民大道3段南向北，見狀煞車不及而倒地，原
    告因而受有左側近端肱骨骨折、左腳近端脛骨粉碎性骨折等
    傷害，原告因系爭事故，受有如下之損害，茲分述如下。
    1.醫藥費用：新臺幣（下同）206,931元。
    2.看護費用：90,200元。
      原告發生車禍後，109年4月15日至4月27日住普通病房共
      11天，另原告出院後需專人看護一個月，合計為41天，以
      全日看護2,200元計算，合計為90,200元。
    3.機車修理費41,300元。
    4.減少薪資部分：128,556元 
      依據診斷證明書記載，原告術後需休養三個月不宜負重，
      故原告三個月無法工作，而原告於車禍前8個月，平均每
      月薪資為42,852元，故原告減少薪資為128,556元。
    5.減少勞動能力部分：1,399,023元： 
      原告因左上肢肩關節活動度大約0-80度、左下肢膝關節活
      動度約0-60度無法負重、久站及蹲下、上下肢都遺存顯著
      運動障礙，暫以喪失勞動能力為百分之20（實際喪失比例
      敬請鈞院送請鑑定），原告為63年7月20日生，以109年7
      月15日起算，原告為46歲，算至65歲退休為止，應有19年
      之工作期間，以每月薪資42,852元計算，依據霍夫曼公式
      計算，則為1,399,023元（42852X12X13.603249X0.2=1,39
      9,023）。
    6.精神慰撫金：50萬元
      精神慰撫金之核給標準，應斟酌雙方身分、資力、加害程
      度（加害人之故意過失，傷害之部位程度，住院、通院程
      度，後遺症之部位、程度、繼續期間、將來之不安）、加
      害人之態度及其他各種情形，原告因車禍導致上下肢都遺
      存顯著運動障礙，影響身心曰常生活活動，日後仍需就醫
      追蹤醫院往返來回奔波，為此請求精神慰撫金50萬元應為
      適當。
    7.綜上所述，原告共得請求2,366,010元，扣除強制汽車責
      任保險已領取77,527元，原告可請求2,288,483元。
    為此，爰依侵權行為之法律關係，請求被告應給付原告2,28
    8,483元，及自起訴狀繕本送達翌日起至清償日止，按年息
    百分之5計算之利息。
二、被告則以：
（一）本案肇責依新北車鑑字第0000000號與新北覆議0000000號
      應歸責於原告，請法院查明責任應歸於原告。另被告已收
      到地方檢察署不起訴處分書。
（二）原告已於新安產險請領強制險醫療77.527元及失能給付27
      0.000元不應再向被告求償醫療及失能給付等語置辯，並
      聲明：駁回原告之訴及其假執行之聲請。如受不利之判決
      ，願供擔保請准宣告免為假執行。
三、本件原告主張被告涉犯過失傷害罪嫌，造成原告受傷及精神
    上受有痛苦之事實，業據提出診斷證明書、交通事故初步分
    析研判表、收據2張、薪資匯款證明、匯款通知等件影本為
    證，被告則以前詞置辯，是本件所應審酌者為原告之請求是
    否有理由？
（一）按當事人主張有利於己之事實者，就其事實有舉證之責任
      ，民事訴訟法第277條前段有明文規定。次按民事訴訟如
      係由原告主張權利者，應先由原告負舉證之責，若原告先
      不能舉證，以證實自己主張之事實為真實，則被告就其抗
      辯事實即令不能舉證，或其所舉證據尚有疵累，亦應駁回
      原告之請求，最高法院17年上字第917號判例可資參照。
      復按因故意或過失，不法侵害他人之權利者，負損害賠償
      責任，民法第184條第1項前段定有明文。是以，侵權行為
      損害賠償請求權之發生，以有故意或過失不法侵害他人之
      權利為成立要件，若行為人之行為無故意或過失，即無賠
      償之可言；若無實際損害發生亦無賠償之可言；並以損害
      之發生及有責任原因之事實，二者之間，有相當因果關係
      為成立要件。故原告所主張損害賠償之債，如不合於此項
      成立要件者，即難謂有損害賠償請求權存在。申言之，侵
      權行為之成立，應具備加害行為、侵害權利、行為不法、
      致生損害、相當因果關係、行為人具責任能力及行為人須
      有故意或過失等要件，若任一要件有所欠缺，即無侵權行
      為責任之可言，且原告應就上開要件負舉證責任。
（二）經查，本件原告主張被告應負侵權行為損害賠償責任，無
      非係以被告涉犯過失傷害罪嫌為其論據。惟查，本案交通
      事故，業經臺灣新北地方檢察署送新北市車輛行車事故鑑
      定委員會鑑定，被告對鑑定結果不服，聲請送覆議，覆議
      結論為「一、黃明賢駕駛普通重型機車，未注意車前狀況
      ，為肇事原因。二、蘇揚哲駕駛自用小客車，無肇事因素
      。葉俐妘駕駛普通重型機車，無肇事因素。」，此有新北
      覆議第0000000號鑑定覆議意見書附卷可參。是以，本件
      並無積極證據足以證明被告確有駕駛不當之行為。又原告
      聲請將本件交通事故再送請民間鑑定，本院認本件業經臺
      灣新北地方檢察署送新北市車輛行車事故鑑定委員會鑑定
      ，及被告聲請送覆議，覆議結論認定被告無肇事因素，且
      其鑑定並未違反科學原理或經驗法則，是其鑑定報告應可
      採信，是本院認本件尚無再送請民間鑑定之必要，附此敘
      明。
（三）本件被告駕駛車牌號碼000-0000號自用小客車，於上開時
      、地行經該路段時，適有原告騎乘車牌號碼000-0000號普
      通重型機車直行於縣民大道3段，見狀煞車不及而倒地，
      因而受有左側近端肱骨骨折、左腳近端脛骨粉碎性骨折等
      傷害等情，業據原告指訴在卷，復為被告所不爭，並有新
      北市政府警察局海山分局道路交通事故調查表一二、道路
      交通事故照片、遒路交通事故談話紀錄表、道路交通事故
      當事人酒精測定紀錄表、診斷證明書等件在卷可稽，此部
      分事實，首堪認定。惟查，證人即原告固於偵查中指訴：
      伊當時騎車直行在縣民大道，在葉俐妘車輛的右後側，伊
      忽然看到被告車輛右轉 ，反應不及就緊急煞車，有撞到
      葉俐妘車輛的左側後方，伊認為被告沒有在右轉30公尺前
      打方向燈，也沒有在30到60公尺前切入慢車道等語，證人
      葉俐妘於偵查中則證稱：伊當時騎乘車牌號碼000-000號
      機車直行在縣民大道上，看到左前方有一臺汽車忽然右轉
      ，伊就緊急煞車，原告的車輛當時在伊車輛的左後方，該
      車沒有煞住就摔出去了等語，另經本署勘驗卷附所示監視
      器錄影畫面顯示，播放時間38秒許，畫面下方出現被告駕
      駛之汽車，沿畫面上方直行，播放時間44秒許，原告騎乘
      之機車自畫面下方出現，沿畫面上方同向直行，播放時間
      51秒許，被告駕駛之車輛駛至縣民大道與富山街口處，煞
      車燈及右轉方向燈亮起，車速緩慢欲往右轉，播放時間56
      秒許，原告前方之另輛機車在被告車輛右方煞停，原告騎
      乘之機車旋自後方駛至，先向右偏移後往左倒地等情，有
      勘驗筆錄1份存卷可證，堪認事發之際，被告於右轉前，
      確有打右轉方向燈且車速緩慢，又被告打燈之際與欲右轉
      之富山街口相隔距離、切入慢車道之距離，雖無法自監視
      器錄影畫面得知，然衡諸原告及證人上開所述，可知證人
      之車輛在原告車輛之前方，距離被告駕駛之車輛較近，然
      證人已煞停，原告則煞車未果，原告於偵查中亦自承其看
      到被告之車輛時，尚距離6至7公尺，實無從排除本案交通
      事故之發生肇因於被告未注意車前狀況所致，亦無其他積
      極證據足認被告確有原告所指訴之過失情形，自無從遽為
      不利於被告之認定，新北市政府車輛行車事故鑑定會新北
      車鑑字第0000000號鑑定意見書同此認定，此有臺灣新北
      地方檢察署110年度調偵字第801號不起訴處分書在卷可稽
      ，而本院亦同此認定。本件原告未能舉證證明被告於本件
      車禍有何過失，則原告主張被告應負侵權行為責任等情，
      洵屬無據，尚難採信。
四、從而，原告依侵權行為等法律關係，請求被告應給付原告2,
    288,483元及自起訴狀繕本送達之翌日起至清償日止，按週
    年百分之五計算之利息，為無理由，應予駁回。
五、本件事證已臻明確，兩造其餘攻擊防禦方法及所提之證據，
    核與判決結果無影響，毋庸再予一一論述，附此敘明。
六、據上論結：原告之訴為無理由，依民事訴訟法第78條，判決
    如主文。
中    華    民    國   111    年     6    月    29    日
                  臺灣新北地方法院板橋簡易庭
                            法  官  呂安樂
以上為正本係照原本作成。
如不服本判決，應於送達後20日內，向本院提出上訴狀並表明上
訴理由，如於本判決宣示後送達前提起上訴者，應於判決送達後
20日內補提上訴理由書（須附繕本）。
中    華    民    國   111    年     6    月    29    日
                            書記官  魏賜琪